【裁判字號】    90,簡上,17
【裁判日期】    900829
【裁判案由】    給付票款
【裁判全文】
臺灣臺東地方法院民事判決  九十年度簡上字第一七號
    上  訴  人  甲○○
    被上訴人    乙○○
右當事人間請求給付票款事件，本院判決如左：
    主    文
原判決廢棄。
被上訴人應給付上訴人新台幣肆拾萬元，及自民國八十九年七月十日起至清償日止，
按年息百分之五計算之利息。
第一、二審訴訟費用由被上訴人負擔。
    事實及理由
一、上訴人主張：其執有發票人即訴外人於民國（下同）八十九年七月十日所簽發，
    經被上訴人及訴外人陳建仁（綽號陳致元）背書，金額為新台幣（下同）四十萬
    元，票據號碼ＨＢ0000000號之支票（下稱系爭支票）一紙，經於八十九
    年七月十日為付款之提示，竟遭拒絕付款，被上訴人為系爭票據之背書人，自應
    負票據背書人之責任等語，並為主文第一、二項之聲明。
二、被上訴人則以：伊於背書時，系爭支票之發票日期為八十九年四月十日，並未更
    改，且其會幫陳建仁背書，係因為積欠陳建仁工程款，然於八十九年五月五日已
    給付陳建仁一筆工程款三百多萬，不可能在五月間，又替陳建仁背書擔保，而上
    訴人所提示之系爭支票，發票日期業已遭更改為八十九年七月十日，伊並未同意
    更改發票日期，按票據經變造時，簽名在變造前者，依原有文義負責，故其僅依
    發票日為八十九年四月十日之文義負背書人責任，上訴人既未於八十九年四月十
    日後七日內為付款之提示，對伊自喪失追索權等語置辯，並聲明駁回上訴人之上
    訴。
三、兩造對系爭票據係由訴外人周合吉所簽發，經訴外人陳建仁（即陳致元）持由被
    上訴人背書後，於八十九年五月十六日交與上訴人給付貨款，上訴人於八十九年
    七月十日提示支票，遭拒絕付款等事實均不爭執，並有上訴人所提出之系爭支票
    及退票理由單影本各一紙為證。
四、本件兩造主要爭執點在於被上訴人之背書究係於發票日期更改前或更改後為之。
    經查，系爭支票之發票日期，係由發票人周合吉將八十九年四月十日更改為八十
    九年七月十日，而於更改日期時，該票據背面是空白，上面並無被上訴人之背書
    等情，業據證人周合吉結證在卷可稽，被上訴人雖辯稱：伊已於八十九年五月間
    有給付一筆三百多萬之工程款予陳建仁，不可能再替他背書擔保等語，然查，被
    上訴人自承訴外人陳建仁向伊借營建執照對外承包工程，並由伊抽取工程款百分
    之十之管理費，平時每個月均會幫陳建仁背書三、四張之支票，以利陳建仁在外
    周轉等語，由此可見被上訴人替陳建仁背書擔保，係業務需要，為經常性之行為
    ，與被上訴人是否已清償積欠對陳建仁之債務並無關係，且觀之被上訴人所提出
    之支付傳票，該筆三百多萬之工程款，係賓茂國小體育館工程之定作人所給付予
    實際承攬人即陳建仁之報酬，亦非被上訴人給付予陳建仁之工程款，足見被上訴
    人之抗辯洵屬無據，是上訴人主張被上訴人係背書於發票日期更改之後之事實，
    堪認為真實，被上訴人抗辯其背書於發票日期更改後，並無理由。
五、按背書人應照支票文義擔保承兌及付款；而票據經變造時，其簽名在變造前者，
    依原有文義負責，簽名在變造後者，依變造文義負責；又發票地與付款地在同一
    省（市）區內者，應於發票日後七日內為付款之提示；且支票之執票人，對前手
    之追索權自提示日起算，四個月間不行使，因時效而消滅，票據法第一百四十四
    條、第三十九條、第二十九條第一項、第十六條第一項、第一百三十條第一款、
    第一百三十二條及第二十二條第二項定有明文，從而被上訴人既背書於發票日期
    更改為八十九年七月十日之後，應依更改後之文義負責，上訴人於八十九年七月
    十日為付款之提示，並於八十九年九月二十八日向被上訴人起訴行使追索權，尚
    未逾提示期間及追索期間，故上訴人依票據背書追索權請求被上訴人給付票款四
    十萬元及自付款提示日即民國八十九年七月十日起至清償日止，按年息百分之五
    計算之利息為有理由，應予准許。原審為上訴人敗訴之判決，尚有未洽，上訴意
    旨指摘原判決不當，求予廢棄改判，為有理由，爰由本院予以廢棄改判如主文第
    二項所示。
六、結論：本件上訴有理由，依民事訴訟法第四百三十六條之一第三項、第四百五十
    條、第七十八條、第四百六十三條，判決如主文。
中      華      民      國    九十      年      八      月    二十九    日
                           臺灣臺東地方法院民事庭
                                       審判長法官
                                             法官
                                             法官
右為正本係照原本作成
如對本判決上訴，須於判決送達後廿日內向本院提出上訴狀
中      華      民      國    九十      年      八      月    二十九    日
                                            法院書記官


司法院資訊處製作；財團法人民間司法改革基金會備份。
